臺灣臺南地方法院民事裁定　　　　　　 100年度事聲字第70號
異　議　人　遠東國際商業銀行股份有限公司
法定代理人　洪信德
相　對　人　楊泰銘
代　理　人　鄭淑子律師
上當事人間因消費者債務清理條例事件，異議人對於民國100年
11月11日本院民事執行處司法事務官所為100年度司執消債更字
第8號認可更生方案裁定聲明異議，本院裁定如下：
    主    文
異議駁回。
程序費用由異議人負擔。
    理    由
一、按當事人對於司法事務官處理事件所為之終局處分，得於處
    分送達後十日之不變期間內，以書狀向司法事務官提出異議
    。司法事務官認前項異議有理由時，應另為適當之處分。認
    異議為無理由者，應送請法院裁定之。法院認第1項之異議
    為有理由時，應為適當之裁定。認異議為無理由者，應以裁
    定駁回之，民事訴訟法第240條之4第1項至第3項定有明文。
    查本院司法事務官於100年11月11日所為100年度司執消債更
    字第8號之更生方案認可裁定，於100年11月21日（見本院10
    0年度司執消債更字第8號卷第382頁）送達異議人，異議人
    於100年11月28日聲明異議，有送達證書及異議狀之收文章
    戳在卷可佐，而本院司法事務官認異議無理由而送請本院裁
    定，揆諸前開說明，異議人所為異議合於上述要件，應屬適
    法，先予敘明。
二、異議意旨略以：按更生方案之裁量權，非屬債權人或債務人
    所有，各債權人僅能消極表示意見，並無決定之權。然債務
    人權利既已確保，鈞院自應為債權人謀求相對上可得之最大
    利益。雖鈞院並無法對債務人所提之更生方案逕予強制更改
    之權限，然鈞院可在兩造之間居中協調，並依本條例最初之
    立法宗旨與意涵，從中維持債務人更生之權益，並兼顧及保
    障各債權人間之公平。查本案債務人楊泰銘依法提出更生方
    案，經鈞院裁定更生方案認可在案，惟按該認可裁定之債權
    分配表所載，其中無擔保債權3,196,733元尚包含733,925元
    之臺灣銀行助學貸款保證債權，然依鈞院100年9月5日公告
    之債權表所載，臺灣銀行所陳報之債權並未計算利息及違約
    金，顯見該筆債權尚未屆清償期。再者，即便該債權已屆清
    償期，仍應視主借款人是否依約履行，若借款人均按期履行
    則該筆保證債權自無由債務人代為償還之必要，故倘若該債
    權列入無擔保債權範圍並與其他無擔保債權銀行於更生方案
    中同受分配，勢將排擠其他無擔保債權銀行之受償權益，是
    異議人認為本件更生方案就臺灣銀行助學貸款之保證債權應
    以附條件狀態列入，待該債權確有「主借款人未依約履行之
    情形」後方依更生方案條件受償，始為合理，另提出司法院
    民事廳之廳民二字第0990015687號函供鈞院審酌，為此聲明
    異議，請求廢棄原裁定等語。
三、按債務人有薪資、執行業務所得或其他固定收入，法院認更
    生方案之條件公允者，得不經債權人會議可決，逕依債務人
    之聲請或依職權以裁定認可更生方案，消費者債務清理條例
    第64條第1項定有明文。所謂更生方案之條件「公允」，除
    考量清償總額已達債權總額相當成數外，亦應斟酌各債權人
    間之公平受償，及特定債權人依更生方案行使權利時，是否
    較他債權人受有不公平之限制。次按契約之債務，除附有條
    件或期限者外，於該契約成立時即已發生。故未附有條件或
    期限之保證契約成立後，保證人就主債務人於保證契約約定
    期間內所生對於債權人之債務，均應代負履行之責任，即其
    債務始於保證契約成立之時，終於約定保證期間內主債務人
    對保證契約債權人之債務全部履行完畢為止（最高法院91年
    度台上字第1513號判決意旨參照）。消費者債務清理條例第
    30條復規定：「數人就同一給付各負全部履行之責任者，其
    中一人或數人或其全體受法院開始更生或清算程序之裁定時
    ，債權人得就其債權於裁定時之現存額，對各更生債務人或
    清算財團行使權利。」，債務人及其連帶保證人係就同一給
    付各負全部履行之責任，連帶保證人經法院裁定開始更生程
    序，債權人自得就其債權於裁定時之現存額，對之行使權利
    而申報債權，故該債權應予列入債權表（臺灣高等法院暨所
    屬法院99年度法律座談會民執類提案第48號研討結果參照）
    。是以，連帶保證之債權，既係得列入債權表「行使權利」
    之債權，依前說明，本諸公允之原則，即不應使其劣後於其
    他債權，或就其行使設有限制。又更生方案履行期間，如主
    債務人同時繼續為清償，因清償係連帶債務絕對消滅事由（
    民法第274條規定參照），連帶保證債務與一般連帶債務、
    不真正連帶債務法律效果上並無不同，連帶保證債務人依更
    生方案所為之清償，仍應扣除主債務人已為之清償，並以更
    生方案所載清償比例為上限。連帶保證債務之債權人與更生
    方案他債權人相較，受更生債務人所為清償數額，應等於或
    少於他債權人（主債務人清償後餘額已不及更生方案債務人
    應清償數額時），自屬公允。反之，如主債務人完全無清償
    可能時，連帶保證債權實與一般債權無異，更不應就其債權
    之行使予以設限。又立法院業於100年12月22日三讀通過消
    費者債務清理條例第30條增訂第2項條文：「保證人受法院
    開始更生或清算程序之裁定時，債權人得就其債權於裁定時
    之現存額行使權利。」，其增訂之立法理由並載明：「保證
    人經法院裁定開始更生或清算程序時，債權人如須待主債務
    人不履行債務，或對其執行無效果時，始得對保證人行使權
    利，恐因逾申報或補報債權期限而無法於程序中行使權利，
    為兼顧保證人之權益及債權人受償之公平性，保證債務之補
    充性宜酌予限制，明定債權人得就其債權於裁定時之現存額
    申報債權，而不受民法第739條及第745條等規定之限制，惟
    其權利之實現，則依更生或清算程序之規定行之，爰增訂第
    2項。」。上開增訂條文雖尚未經總統公布施行，然其意旨
    仍得加以參考。
四、經查，債務人為楊傑富、楊惠雯、楊巧鈺及楊婷婷向臺灣銀
    行助學貸款之連帶保證人，有債權分配表在卷可憑，債務人
    對臺灣銀行即有連帶保證債務存在，依前揭說明以及完成三
    讀未公布施行之消費者債務清理條例第30條第2項增訂條文
    之意旨，自應列入更生程序之債權表並得公平行使權利，否
    則即有違各債權人間公平受償原則，是原裁定將該部分債權
    列入分配，並無不合，異議人主張臺灣銀行之債權應以附條
    件狀態列入，待該債權確有「主借款人未依約履行之情形」
    後方依更生方案條件受償等語，核屬無據。
五、綜上所述，債務人確有固定薪資收入，所提之更生方案條件
    又屬公允、適當、可行，原裁定逕依同條例第64條第1項裁
    定認可債務人所提更生方案，並就債務人之生活為限制，於
    法並無不合，異議意旨指摘原裁定不當，求予廢棄，為無理
    由，應予駁回。
六、依民事訴訟法第240條之4第3項、第95條、第78條，裁定如
    主文。
中    華    民    國   100    年    12    月    30    日
                    民事第三庭  法  官  張家瑛
以上正本證明與原本無異。
如不服本裁定應於送達後10日內向本院提出抗告狀（並繳納抗告
裁判費新台幣1,000元）。
中    華    民    國   100    年    12    月    30    日
                                書記官  吳俊達